【裁判字號】    95,訴,2397
【裁判日期】    970229
【裁判案由】    返還租賃物等
【裁判全文】
臺灣高雄地方法院民事判決              95年度訴字第2397號
原      告  高雄市政府
法定代理人  己  ○
訴訟代理人  丁○○
            乙○○
            辛○○
            丙○○
            戊○○
被      告  庚○○
            甲○○
上列當事人間返還租賃物等事件，本院於民國97年2 月14日言詞
辯論終結，判決如下：
    主  文
被告應連帶給付原告新臺幣參拾玖萬伍仟伍佰伍拾元，及附表所
示之違約金。
訴訟費用由被告連帶負擔。
本判決第一項得假執行。
    事實及理由
一、程序部分：
(一)、本件原告起訴之原告法定代理人為葉菊蘭，嗣於審理中，原
    告法定代理人變更為己○，並由其聲明承受訴訟，核無不合
    ，應予准許，均先予敘明。
(二)、按訴狀送達後，原告不得將原訴變更或追加他訴，但擴張或
    減縮應受判決事項之聲明者，不在此限，民事訴訟法第255
    條第1 項第3 款定有明文。本件原告起訴請求被告應連帶給
    付違約金及回復原狀之費用部分聲明：(1)被告應連帶給付原
    告租金新台幣（下同）381,550 元，及自每月46,310元租金
    逾期未繳次日起至清償日止，每逾1 個月以欠繳租金額百分
    之5 計算，最高以欠繳租金額1 倍之違約金，嗣起訴狀繕本
    送達後於減縮及變更其訴之聲明為請求：(1)被告應連帶給付
    被告395,550 元，及自每月46,310元租金逾期未繳次日起至
    清償日止，每逾1 個月以欠繳租金額百分之5 計算，最高以
    欠繳租金額1 倍之違約金。原告上開聲明之擴張。核屬擴張
    應受判決事項之聲明，依上開法條之規定，應予准許。
(三)、本件被告經合法通知，未於言詞辯論期日到場，核無民事訴
    訟法第386 條各款所列情形，爰依原告聲請，由其一造辯論
    而為判決。
二、原告起訴主張：被告曾立彬於94年7 月1 日，邀同被告甲○
    ○擔任連帶保證人，向原告承租門牌號碼：高雄市○鎮區○
    ○路71號之建物（下稱系爭租約），兩造約定承租期間限自
    94年7 月5 日至96年月4 日止；自94年月5 日至95年7 月4
    日每月租金為46,310元；自95年月5 日至96年7 月4 日每月
    租金為57,888元，並於系爭租約第4 條約定，租金逾期未繳
    者，自逾期次日起計算，逾期繳納未滿1 個月者，照欠額加
    收百分之2 。逾期繳納滿1 個月以上（含）未滿2 兩個月者
    ，照欠額加收百分之4 之違約金、逾期繳納滿2 個月以上（
    含）未滿3 個月者，照欠額加收百分之10之違約金、逾期繳
    納在滿3 個月以上（含）未滿4 個月者，照欠額加收百分之
    15之違約金。逾期繳納在滿4 個月以上者，每逾1 個月照欠
    額追加百分之5 之違約金，最高欠額以1 倍為限。被告自第
    3 期繳款日起（即自94年9 月5 日起），即未繳付租金，經
    原告催告仍置之不理，依系爭租賃契約第12條第6 項約定，
    被告積欠租金或管理費達3 個月，經催告後，仍不清償者，
    原告得終止契約收回租賃物，並強制執行，回復原狀所需費
    用由被告負擔。原告遂以95年1 月17日高市府都住字第0950
    003307號函通知被告終止系爭租約，該函並於95年1 月19日
    送達被告。被告自94年9 月5 日起即未繳付租金，至原告終
    止系爭租約到達被告之日止，被告總計積欠5 個月之租金23
    1, 550元；並應給付如附表所示之違約金。又原告終止契約
    後，被告應負擔租賃物回復原狀之費用，因被告遲遲未依約
    將系爭租賃物點交返還於原告，經原告派員查看後，業已將
    系爭回復原狀工程以164,000 元發包。爰依租賃契約及連帶
    保證之法律關係，請求被告連帶給付積欠之租金、違約金及
    回復原狀之費用，並聲明：(一)被告應連帶給付原告395, 550
    元及如附表所示之違約金。
三、被告均未於言詞辯論期日到場，亦未提出書狀作何聲明或陳
    述。
四、保證債務，除契約另有訂定外，包含主債務之利息、違約金
    、損害賠償及其他從屬於主債務之負擔，亦為同法第739 條
    及第740 條所明定。又保證債務之所謂連帶，係指保證人與
    主債務人負同一債務，對於債權人各負全部給付之責任者而
    言，此觀諸民法第272 條第1 項規定連帶債務之文義即明，
    有最高法院45年台上字第1426號判例意旨可資參酌。
五、原告主張被告曾立彬邀同被告甲○○擔任連帶保證人，與原
    告訂立系爭租約，被告逾期未繳交租金，經原告催告仍未繳
    交，原告依系爭契約之約定終止系爭租約，被告於系爭契約
    終止後仍未將系爭租賃物回復原狀原告因而支出回復原狀之
    費用，爰請求依系爭租約及連帶保證之法律關係，請求被告
    連帶給付租金、違約金及回復原狀之費用，業經其提出公證
    書（本院卷第98、99頁）高雄市政府管有之國宅社區商業服
    務設施租賃契約書（本院卷第100 ～105 頁）、高雄市政府
    94年9 月12日高市府都四字第0940044850號函及函附高雄市
    政府出租國宅住宅、店鋪住宅繳款通知單、高雄市政府94年
    10月12日高市府都四字第0940050564號函及函附高雄市政府
    出租國宅住宅、店鋪住宅繳款通知單、高雄市政府94年11月
    14日高市府都四字第0940056829號函及函附高雄市政府出租
    國宅住宅、店鋪住宅繳款通知單、高雄市政府94年12月22日
    高市府都四字第0940064314號函及函附高雄市政府出租國宅
    住宅、店鋪住宅繳款通知單、高雄市政府95年1 月17日高市
    府都四字第0950003307號函（本院卷第106 至128 、133 、
    134 頁）、高雄市政府都市發展局工程投標單、工程詳細表
    （本院卷第57至60頁）、系爭租賃物未回復原狀前之照片（
    本院卷第61至65、175 至180 頁）、新光產物保險保險費收
    據副本、保單（本院卷第201 至206 頁）、證人董慶生並到
    庭證稱：被告承租系爭租賃物從事洗車店，被告遷離後並未
    回復原狀，原告依政府採購法將系爭租賃物之回復原狀工程
    發包，發包內容即如高雄市政府都市發展局工程投標單、單
    價分析表所載，被告未回復原狀之項目包括：系爭租賃物一
    樓牆壁本來是白色的，被告曾文斌承租後一樓部分有裝潢，
    被告曾文斌遷離後系爭租賃物一樓牆壁是藍色的；一樓後半
    部本來牆壁是刷油漆，後來被告貼壁紙又裝潢，且將天花板
    漆成黑色；系爭租賃物交付予被告時所設置之冷氣窗分原來
    都有裝設玻璃，被告拆除後並未回復原狀，系爭租賃物之衛
    浴設備有些污穢處已達無法清洗之程度，於是以更換新品方
    式回復原狀，另室內地面有雜物未清除及污損可清洗未清洗
    等語（本院卷第267 、268 頁）。本院依上開租賃契約約定
    之內容及被告遷離後之系爭租賃物之現場狀況，確與原告所
    述之事實相符。又被告於相當時期受合法通知後，並未於言
    詞辯論期日到場或提出準備書狀就上開情事為爭執，則原告
    主張之事實，應可認為真實。從而，原告本於系爭租約及連
    帶保證之法律關係，請求被告連帶給付租金231,550 元、如
    附表所示之違約金及回復原狀費用164,000 元，即屬正當，
    應予准許。
六、本件所命被告給付之金額未逾50萬元之判決，依民事訴訟法
    第389 條第1 項第5 款之規定，自應依職權宣告假執行。
七、據上結論：本件原告之訴為有理由，依民事訴訟法第385 條
    第1 項前段、第85條第2 項、第389 條第1 項第5 款，判決
    如主文。
中    華    民    國    97    年    2     月    29    日
                  民事第一庭    審判長法  官  朱玲瑤
                                      法  官  劉惠娟
                                      法  官  陳宛榆
上開正本係照原本作成。
如不服本判決，應於送達後20日內，向本院提出上訴狀並表明上
訴理由，如於本判決宣示後送達前提起上訴者，應於判決送達後
10日內補提上訴理由書（須附繕本）。
中    華    民    國    97    年    2     月    29    日
                                      書記官   林慧君
附表：
┌──┬────┬───────┬────────┬──────┬───────────┐
│編號│應繳租金│應繳交租金之日│違約金之計算方式│原告請求計算│被告應連帶給付之違約金│
│    │        │              │                │違約金之期限│                      │
├──┼────┼───────┼────────┼──────┼───────────┤
│ 1  │46,310元│94年9 月5 日  │自應繳交租金日次│自94年9月6日│46,310元（被告自逾期繳│
│    │        │              │日起，每逾1 個月│至清償日止。│交日起至言詞辯論終結時│
│    │        │              │加收欠繳租金額百│            │，已逾20個月未繳交，違│
│    │        │              │分之5 之違約金，│            │約金已超過欠交租金額之│
│    │        │              │最高以欠繳租金額│            │1 倍，故以租金額1 倍  │
│    │        │              │1 倍為限。      │            │46,310為違約金）      │
├──┼────┼───────┼────────┼──────┼───────────┤
│ 2  │46,310元│94年10月5日   │同上            │自94年10月6 │同上                  │
│    │        │              │                │日至清償日止│                      │
├──┼────┼───────┼────────┼──────┼───────────┤
│ 3  │46,310元│94年11月5日   │同上            │自94年11月6 │同上                  │
│    │        │              │                │日至清償日止│                      │
├──┼────┼───────┼────────┼──────┼───────────┤
│ 4  │46,310元│94年12月5日   │同上            │自94年12月6 │同上                  │
│    │        │              │                │日至清償日止│                      │
├──┼────┼───────┼────────┼──────┼───────────┤
│ 5  │46,310元│95年1月5日    │同上            │自95年1 月6 │同上                  │
│    │        │              │                │日至清償日止│                      │
└──┴────┴───────┴────────┴──────┴───────────┘


司法院資訊處製作；財團法人民間司法改革基金會備份。
